臺灣新竹地方法院民事小額判決
110年度竹北小字第486號
原      告  新安東京海上產物保險股份有限公司桃園分公司

法定代理人  單正寰  
訴訟代理人  張穎婕  
            陳賢哲  
被      告  陳文玄  
上列當事人間損害賠償事件，本院於民國110年9月10日辯論終結
，判決如下：
    主   文
被告應給付原告新臺幣玖仟參佰玖拾捌元，及自民國一一○年八
月二十四日起至清償日止，按週年利率百分之五計算之利息。
原告其餘之訴駁回。
訴訟費用新臺幣壹仟元，由被告負擔新臺幣肆佰伍拾元，餘由原
告負擔。
本判決第一項得假執行。
    事實及理由
壹、程序方面：
    本件被告經合法通知，未於言詞辯論期日到場，核無民事訴
     訟法第386條各款所列情形，爰依原告之聲請，由其一造辯
    論而為判決。
貳、實體方面：
一、原告主張：被告於民國109年11月11日下午7時46分許，駕駛
    車牌號碼000-0000號自用小客車，行經新竹縣○○市○○路000
    號（下稱肇事地點）時，因未注意車前狀況之過失，不慎碰
    撞停放於該處路旁由原告承保訴外人黃○○所有、傅○○所駕駛
    之車牌號碼000-0000號自用小客車（下稱系爭車輛），致系
    爭車輛受有後保桿等毀損。又原告業依保險契約理賠保戶車
    損必要修復費用計新臺幣（下同）20,854元（含工資1,369
    元、烤漆費5,485元、零件費用14,000元），並依保險法第5
    3條第1項之規定取得代位求償權。爰依民法第184條第1項前
    段、第196條、第191條之2規定，請求被告賠償系爭車輛之
    損害等語。並聲明：被告應給付原告20,854元，及自起訴狀
    繕本送達翌日起至清償日止，按年利率5%計算之利息。
二、被告經合法通知，未於言詞辯論期日到場，亦未提出書狀作
    何聲明或陳述。
三、本院之判斷：
(一)原告主張其承保之系爭車輛，因被告駕駛不慎碰撞而受損害
    ，原告業已給付被保險人系爭車輛之修復費用20,854元等情
    ，已據原告提出行車執照、新竹縣政府警察局竹北分局竹北
    派出所道路交通事故當事人登記聯單、SUM新竹鈑噴廠估價
    單、理賠案件簽收單、電子發票證明聯、車輛維修保險賠款
    付承修廠商同意書、車輛受損照片等為憑(見本院卷第15頁
    至第25頁)，並經本院依職權向新竹縣政府警察局竹北分局
    函調本件事故之道路交通事故初步分析研判表、道路交通事
    故照片黏貼紀錄表、A3類道路交通事故調查紀錄表、道路交
    通事故現場圖等查閱無訛(見本院卷第37頁至第47頁)，核與
    原告主張之上開事實相符。而被告經本院合法通知迄未到場
    爭執，亦未提出書狀作何有利於己之聲明或陳述，以供本院
    審酌，本院依調查證據之結果及斟酌全辯論意旨，堪認原告
    之主張為真實。
(二)按汽車行駛時，駕駛人應注意車前狀況及兩車並行之間隔，
    並隨時採取必要之安全措施，不得在道路上蛇行，或以其他
    危險方式駕車，道路交通安全規則第94條第3項定有明文。
    經查，本件事故發生時依現場狀況及客觀條件，被告並無不
    能注意之情事，有道路交通事故現場圖、道路交通事故照片
    黏貼紀錄表在卷可稽(見本院卷第39頁至42頁、第47頁)。又
    被告於警詢時就肇事經過陳稱：我準備要從中華路1-7號前
    離開，不慎碰撞到停放在路邊對方的車輛等語。系爭車輛之
    駕駛即訴外人傅○○於警詢時陳述：我將車輛停放在中華路1-
    7號前，我不清楚對方是如何撞上的等情，有A3類道路交通
    事故調查紀錄表2份附卷可稽(見本院卷第43頁至第45頁)，
    是由上情可知，被告駕駛上開自用小客車，因未注意車前狀
    況之過失，不慎碰撞停放在肇事地點路旁之系爭車輛，並導
    致系爭車輛受有損害，其過失行為與系爭車輛之損害結果間
    具有相當因果關係，是被告就本件肇事應負過失侵權行為責
    任，洵堪認定。
(三)再按因故意或過失不法侵害他人之權利者，負損害賠償責任
    ；又汽車、機車或其他非依軌道行駛之動力車輛，在使用中
    加損害於他人者，駕駛人應賠償因此所生之損害；不法毀損
    他人之物者，被害人得請求賠償其物因毀損所減少之價值，
    民法第184條第1項前段、第191條之2、第196條分別定有明
    文。又物被毀損時，被害人除得依據民法第196條請求賠償
    外，並不排除民法第213條至第215條之適用，依民法第196
    條請求賠償物被毀損所減少之價額，得以修復費用為估定之
    標準，但以必要者為限(例如：修理材料以新品換舊品，應
    予折舊)，亦有最高法院77年度第9次民事庭會議決議、同院
    73年度台上字第1574號判決可資參照。經查，被告因前開過
    失肇致本件事故，並致原告所承保之系爭車輛受有損害等情
    ，已如前述，被告自應就原告所承保車輛之損害負賠償責任
    。本件原告所承保之系爭車輛因本件車禍受損，計支付工資
    1,369元、烤漆費5,485元、零件費用14,000元，共計20,854
    元等情，業經原告提出新竹鈑噴廠估價單、新安東京海上產
    物保險股份有限公司理賠案件簽收單、電子發票證明聯、車
    輛維修保險賠款付承修廠商同意書等為證(見本院卷第21頁
    至第25頁)，經核上開估價單所列各修復項目與前開汽車受
    損之情形相符，堪認確係屬修復系爭車輛所必要，而各項費
    用亦尚稱合理，則原告此部分主張即堪採信。又系爭車輛係
    於106年3月出廠，有行車執照在卷可憑(見本院卷第15頁)，
    至本件肇事發生時(即109年11月11日)已使用3年8月餘，以3
    年9月計算，揆之前揭說明，以新品換舊品而更換之零件，
    自應予以折舊，依「營利事業所得稅結算申報查核準則」第
    95條第6款規定：「固定資產提列折舊採用定率遞減法者，
    以1年為計算單位，其使用期間未滿1年者，按實際使用之月
    數相當於全年之比例計算之，不滿1月者，以月計」，而依
    行政院所頒「固定資產耐用年數表」及「固定資產折舊表」
    之規定，小客車之耐用年數為5年，依定率遞減法每年折舊
    千分之369，但其最後1年之折舊額，加歷年折舊累計額，其
    總和不得超過該資產成本額之10分之9。本院依前開定率遞
    減法規定計算系爭車輛更新零件折舊後金額應為2,544元(計
    算方式詳附表所示)。另關於工資1,369元、烤漆費5,485元
    部分無折舊之問題，且該部分之支出係屬修復系爭車輛所必
    要之費用，準此，合計系爭車輛因本件車禍毀損而減少之價
    額共計為9,398元(計算式：2,544＋1,369＋5,485)。
(四)又按，被保險人因保險人應負保險責任之損失發生，而對於
    第三人有損失賠償請求權者，保險人得於給付賠償金額後，
    代位行使被保險人對於第三人之請求權，保險法第53條第1
    項亦定有明文；而此項法定代位權之行使，有債權移轉之效
    果，故於保險人給付賠償金額後，被保險人對於第三人請求
    權即移轉於保險人(最高法院69年度台上字第923號判例意旨
    參照)。查原告業已依保險契約之約定賠付系爭車輛之修復
    費用等情，有估價單、新安東京海上產物保險股份有限公司
    理賠案件簽收單、電子發票證明聯、車輛維修保險賠款付承
    修廠商同意書在卷可考(見本院卷第21頁至第25頁)，參諸前
    開說明，其自得代位被保險人行使對被告之損害賠償請求權
    。惟按損害賠償只應填補被害人實際損害，保險人代位被害
    人請求損害賠償時，依保險法第53條第1項規定，如其損害
    額超過或等於保險人已給付之賠償金額，固得就其賠償之範
    圍，代位請求賠償，如其損害額小於保險已給付之賠償金額
    ，則保險人所得代位請求者，應僅以該損害額為限，此觀最
    高法院65年度台上字第2908號判例意旨亦明。查原告固依其
    與被保險人間保險契約之約定，賠付被保險人車體損失險金
    額20,854元，然本件被保險人所得請求之損害賠償既為9,39
    8元等情，已如前述，則參前揭說明，原告所得代位被保險
    人之損害賠償額即應以9,398元為限，逾此部分之請求，為
    無理由。
(五)綜上，原告依保險代位及侵權行為損害賠償之法律關係，訴
    請被告給付9,398元及自起訴狀繕本送達之翌日(即110年8月
    24日。起訴狀繕本於110年8月13日寄存送達，加計10日發生
    送達效力；見本院卷第49頁)起至清償日止，按週年利率5%
    計算之利息，即無不合，應予准許；逾上開範圍之請求，則
    屬無據，應予駁回。
四、本件係為被告部分敗訴之小額訴訟判決，就被告敗訴部分應
    依職權宣告假執行，並於判決時確定兩造應負擔之訴訟費用
    額如主文第3項所示。
五、據上論結，原告之訴為一部有理由、一部無理由，依民事訴
    訟法第436條之23、第436條第2項、第385條第1項前段、第7
    9條、第436條之19第1項、第436條之20，判決如主文。
中　　華　　民　　國　　110 　年　　9 　　月　　24　　日
                  竹北簡易庭  法  官  李宇璿
以上正本係照原本作成。　　　　　　　　　
如對本判決上訴，非以其違背法令為理由，不得為之，且須於判
決送達後20日內向本院提出上訴狀。如委任律師提起上訴者，應
一併繳納上訴審裁判費。
中　　華　　民　　國　　110 　年　　9 　　月　　27　　日
                               書記官  王恬如
折舊時間           金額
第1年折舊值        14,000×0.369=5,166
第1年折舊後價值    14,000-5,166=8,834
第2年折舊值        8,834×0.369=3,260
第2年折舊後價值    8,834-3,260=5,574
第3年折舊值        5,574×0.369=2,057
第3年折舊後價值    5,574-2,057=3,517
第4年折舊值        3,517×0.369×(9/12)=973
第4年折舊後價值    3,517-973=2,544